# 请教陈版：如何解读《上市公司执行企业会计准则监管问题解答》（ 2012 年第 1 期）

提问人：caiweihua 时间：2012-10-30 16:59:36
《上市公司执行企业会计准则监管问题解答》中 ： 2 ．涉及BOT项目的合并报表编制 上市公司合并报表范围内 的 企业承接BOT项目，但将实质性建造服务发包给合并范围内 其他 企业的，上市公司在编制合并财务报表时， 实务中一直存在是 否应抵销 建造方的建造合同收入及 发包方 对应 的 资产成本 的困惑。一般情况下， 合并财务报表以纳入到合并范围内的母子公司个别报表（或经调整的个别报表）为基础，在抵销未实现内部交易损益后编制形成。上市公司合并报表范围内的企业（项目公司）自政府承接BOT项目，并发包给合并范围内 的其他企业 （承包方），由承包方提供实质性建造服务的，从合并报表作为一个报告主体来看，建造服务的最终提供对象为合并范围以外的政府部门，有关收入、损益 随着建造服务的提供应为已实现，上市公司的合并财务报表中，应按照相关规定体现出建造合同的收入与成本。 请教陈版：如果这样处理的话，是否会给企业留下操作利润的空间 比如：A公司为母公司，具有总承包资质，B为A公司的子公司，是BOT的项目运行公司，B公司将该BOT项目设计、建设、安装等总包给A公司，假设合同总金额为 3000 万。A公司在项目建设期间按完工进度确认收入，假设20*2年全部实现收入 3000 万，成本 2000 万，毛利 1000 万。该文未出来前合并报表处理方式： 1 、抵销A公司的建造服务收入 3000 万，成本 1000 万，毛利 1000 万元作为未实现内部损益抵销B公司账面形成的无形资产（假设）； 2 、按抵销后的无形资产原值，冲回B公司多摊销的成本； 3 、计算未实现内部损益对应的递延所得税资产。现处理方式改为对前述 1 、 2 、 3 步均不做考虑，我的理解对吗？这样一下就给合并报表增加利润约 700 多万的利润。 我在考虑如果这样的话，企业可以通过抬高A、B公司之间总承包合同总价，A公司仅仅通过多交点营业税及附加不就可以提高合并报表的利润了吗？

回答人：chenyiwei
你的理解不恰当。这其实是实体理论下“视角差异”的对应调整，你所说的“文未出来前合并报表处理方式”实际上是错误的。合并报表层面应按本集团所提供的建造服务的公允价值确认无形资产或者金融资产。这种情况不应当存在操纵合并报表层面利润的问题。

回答人：chenyiwei
回复 caiweihua 的帖子
1 、这一问题的理解不能从传统意义上的母子公司之间内部交易抵销来理解，而是要从实体理论下母公司个别报表和合并报表的“视角差异”角度来理解。母子公司之间的内部交易当然是有内部未实现损益的，也是需要抵销的，所以可以理解为先抵销内部交易之后，在再站在合并集团的层面，基于集团自身提供了建造合同服务，在集团合并报表层面重新确认建造合同收入。因此，虽然A公司的个别报表和合并报表层面都有建造合同收入，但是含义不同：个别报表层面的建造合同收入是针对直接发包方（B公司，项目公司）的，而合并报表层面的建造合同收入所针对的是BOT合同授予方。
2 、无论内部结算价款如何确定，在合并报表层面确认建造合同收入都应当依据建造合同的公允价值，即 3000 万元。如果AB之间约定的结算价款为 4000 万元，则A公司个别报表层面应确认 3000 万元的收入和 1000 万元的权益性交易（收回投资）。

提问人：caiweihua 时间：2012-10-31 11:15:34
回复 chenyiwei 的帖子
1 、陈版是否可以这样理解：如果个别报表层面的建造合同收入是公允的，那么合并报表层面的建造合同收入就应该是个别报表层面的金额，两者的口径是一致的，那么在合并报表时就无需进行“母子公司之间的内部交易当然是有内部未实现损益的，也是需要抵销的，所以可以理解为先抵销内部交易之后，在再站在合并集团的层面，基于集团自身提供了建造合同服务，在集团合并报表层面重新确认建造合同收入。”这一操作了呢？ 2 、实务操作中，公司会直接告诉你这A、B公司之间的建造合同公允价值就是 4000 万元，作为审计人员在审核建造合同的公允价值上能否有什么比较权威的参照标准吗？如果没有专业团队的支持有时很难定夺合理的公允价值应该是多少。

回答人：chenyiwei
1 、基本赞同你的理解； 2 、建议参照楼下网友意见处理。